【裁判字號】    94,再易(一),3
【裁判日期】    950424
【裁判案由】    再審之訴
【裁判全文】
臺灣彰化地方法院民事裁定  94年度再易(一)字第3號
再審原告  乙○○
再審被告  台灣銀行股份有限公司彰化分行
法定代理人  甲○○
上列當事人間請求確認存摺金額事件，再審原告對於中華民國94
年5月11日本院93簡上字第74號確定判決及94年8月24日本院94年
度再易字第6號確定判決提起再審之訴，本院裁定如下：
    主      文
再審之訴駁回。
再審訴訟費用由再審原告負擔。
    理      由
一、再審原告提起本件再審，雖僅聲明係對本院94年度再易字第
    6號確定判決為再審，但審查其再審訴狀內所載之訴之聲明
    及其理由均係同時指摘原確定判決（即本院93簡上字第74
    號確定判決）及前次再審判決（94度再易字第6號確定判決
    ）如何違法，經探求當事人真意及為保護其利益計，應認其
    聲請再審之範圍除前次再審判決外尚包括原確定判決，合先
    敘明。
二、再審原告起訴主張及聲明：
    再審被告於原審判決程序中拒不提出再審原告之被繼承人張
    啟章在日據時代株式會社台灣銀行（下稱台銀會社）海口支
    店相關存款原始資料，原確定判決自應依民事訴訟法第345
    條及第282條之1第1項規定，認定再審原告持有之台銀會社
    海口支店第129號存摺（下稱系爭存摺）金額為日幣（下同
    ）62,500元為真實，惟原確定判決與再審判決竟均以再審原
    告需提出該相關資料乃合乎舉證責任分配法則，並無顯失公
    平為由，要求再審原告負舉證之責，顯不合情理，因認原確
    定判決及再審判決適用法規顯有錯誤。又再審原告之請求係
    確認之訴，並非清償債務給付訴訟，再審被告應提出上開相
    關存款原始資料，倘其中記載之金額與本件訴訟標的不符，
    原確定判決依法即應確認系爭存摺存款為0元，惟原確定判
    決竟逕自認定系爭存摺存款為12,500元，並指稱再審原告訴
    請確認之金額係12,500元，顯與確認之訴之標的不符，其適
    用法規亦顯有錯誤等語。並聲明：(一)、原再審判決不利於再
    審原告部分廢棄。(二)、上開廢棄部分，確認再審原告持有系
    爭存摺存款為日幣62,500元或0元。
三、就本院93簡上字第74號確定判決（下稱原確定判決）而言：
    按再審之訴，應於30日之不變期間內提起。前項期間，自判
    決確定時起算，判決於送達前確定者，自送達時起算；其再
    審之理由發生或知悉在後者，均自知悉時起算。但自判決確
    定後已逾五年者，不得提起。民事訴訟法第500條第1項、第
    2項分別定有明文。而當事人以有同法第496條第1項第1款適
    用法規顯有錯誤之情形提起再審之訴，應認此項理由於裁判
    送達時當事人即可知悉，故計算是否逾30日之不變期間，應
    自裁判確定時起算，無同法第500條第2項再審理由知悉在後
    之適用（最高法院70年臺再字第212號判例意旨參照）。本
    件再審原告以原確定判決逕自認定系爭存摺存款為12,500元
    ，並指稱再審原告訴請確認之金額係12,500元，顯與確認之
    訴之標的不符，有民事訴訟法第496條第1項第1款之事由提
    起再審之訴。查原確定判決係於94年5月11日宣示，該判決
    係屬不得上訴之判決，依民事訴訟法第398條第2項規定，判
    決於宣示時確定，故於94年5月11日即告確定，並於同年5月
    20日送達再審原告，由再審原告親自簽收，有送達回證乙紙
    附於原第二審卷可稽，詎再審原告遲至95年10月3日（以本
    院繫屬日為準）始對原確定判決提起本件再審之訴，顯已逾
    30 日不變期間。揆諸上揭法條及說明所示，此部分其再審
    之訴，非屬合法，至為明確。
四、就本院94年度再易字第6號確定判決（下稱駁回再審之訴之
    確定判決）而言：
    按再審之訴，法院認無再審理由，判決駁回後，不得以同一
    事由，對於原確定判決或駁回再審之訴之確定判決，更行提
    再審之訴，民事訴訟法第498條之1定有明文。經查，再審原
    告曾以：「再審原告多次向原確定判決法院請求應命再審被
    告提出張啟章在台銀會社海口支店相關存款原始資料，再審
    被告刻意不提出，並隱匿該項證據資料，原確定判決自應依
    民事訴訟法第345條及第282條之1第1項規定，認定再審原告
    主張持有之存摺金額為 62500元為真實，詎原確定判決竟將
    證明上述存摺登載之存款金額為日幣 62500元的舉證責任，
    歸由主張該事實的再審原告負擔，顯與舉證責任分配的法則
    有違，屬消極不適用民事訴訟法第 277條後段規定，積極適
    用同條前段之規定，原確定判決有適用法規錯誤之再審事由
    」為由，對於原確定判決提起再審之訴，經本院判決駁回其
    再審之訴，並敘明原確定判決並無適用法規錯誤之再審事由
    （見本院 94年再易字第6號判決之理由），此業經本院調卷
    查明，而再審原告對於駁回再審之訴之確定判決復提起再審
    ，然觀其所主張之再審事由仍與再審原告於前次再審判決中
    所提出之民事再審狀內所主張之事由相同（駁回再審之訴判
    決理由參照），顯係以同一事實再度對原確定判決及駁回再
    審之訴判決提起再審，則依前開規定，自難認其提起本件再
    審之訴為合法。
五、綜上所述，本件再審之訴為不合法，應予駁回。
據上論結，本件再審之訴為不合法，依民事訴訟法第502條第1項
、第95條、第78條，裁定如主文。
中    華    民    國    95    年     4    月    24    日
                  民事第二庭    審判長    康弼周
                                法  官    廖政勝
                                法  官    施錫揮
以上正本係照原本作成。
不得抗告。
中    華    民    國    95    年     4    月    25    日
                                書記官    顏督訓


司法院資訊處製作；財團法人民間司法改革基金會備份。
